【裁判字號】    99,家聲,21
【裁判日期】    990823
【裁判案由】    離婚
【裁判全文】
臺灣高等法院民事裁定                  99年度家聲字第21號
聲  請  人  石頭山Victo.
代  理  人  林文凱律師
上列聲請人因與相對人甲○○間離婚事件（本院99年度家上字第
206號），聲請訴訟救助，本院裁定如下：
    主  文
聲請駁回。
    理  由
一、聲請人聲請意旨略以：伊與相對人間離婚事件，伊不服臺灣
    臺北地方法院99年度婚字第104號判決（下稱原判決），提
    起上訴，本應繳納訴訟費用，然因伊生活困難，業經財團法
    人法律扶助基金會（下稱法扶會）臺北分會准予扶助。原判
    決確有未慮及相關證據事實之瑕疵，伊非顯無勝訴之望，且
    聲請救助之訴訟費用非鉅。爰依法律扶助法第62條前段規定
    ，聲請准予訴訟救助云云。
二、按經分會准予法律扶助之無資力者，其於訴訟程序中，向法
    院聲請訴訟救助時，應准予訴訟救助。但另有不符法律扶助
    事實之證明者，不在此限，法律扶助法第62條定有明文。是
    當事人縱經法扶會各分會准予法律扶助，法院仍得就當事人
    是否符合訴訟救助之要件為審查，非絕對受法扶會審酌之拘
    束。次按當事人無資力支出訴訟費用者，依民事訴訟法第10
    7條第1項前段規定，法院固應依聲請准予救助，惟當事人就
    無資力支出訴訟費用之事由，仍應提出能即時調查之證據以
    釋明之，此觀諸民事訴訟法第109條第2項及第284條之規定
    自明。而法院調查當事人是否無資力支出訴訟費用，專就聲
    請人所提出之證據為之，如聲請人並未提出證據，或依其提
    出之證據，未能信其無資力支出訴訟費用之主張為真實，即
    應將其聲請駁回。本件聲請人以其無資力支出訴訟費用為由
    ，向本院聲請訴訟救助，雖據提出法扶會專用委任狀（本院
    卷第4頁），惟僅得釋明聲請人已獲法扶會臺北分會准予法
    律扶助，而聲請人就其資力如何、是否窘於生活且缺乏經濟
    信用，則均未予釋明，聲請人復未提出其他證據供本院即時
    調查，其所為訴訟救助之聲請，於法即難謂合。
三、復按對於外國人准予訴訟救助，以依條約、協定或其本國法
    令或慣例，中華民國人在其國得受訴訟救助者為限，民事訴
    訟法第108條定有明文。是外國人聲請訴訟救助，基於平等
    互惠原則，應以我國人民在他國仍得享有訴訟救助權利為前
    提。又法律扶助法就外國人准予法律扶助，應否受該外國與
    本國間相互承認之限制，並未設有特別規範，是依法律扶助
    法第62條規定，經法扶會准予法律扶助之外國人，於訴訟程
    序中向法院聲請訴訟救助時，自仍有民事訴訟法第108條規
    定之適用（最高法院97年度臺抗字第735號裁定意旨參照）
    。查聲請人係以色列籍人，而我國與以色列國並無邦交，且
    聲請人代理人具狀向原法院查報亦以：「經調查後未發現有
    以色列國法令或條約、協定、慣例，規定中華民國人得在其
    國受訴訟扶助」等語（本院99年度家上字第206號卷第27 頁
    ），可徵我國人並非當然在以色列國享有訴訟救助暫免繳費
    之同等權利。從而，聲請人聲請訴訟救助，即與得受法律扶
    助之要件不符，依法律扶助法第62條但書規定，聲請人縱已
    獲法扶會臺北分會准予法律扶助，揆諸上開說明，其向本院
    聲請訴訟救助，仍不應准許。
四、據上論結，本件聲請為無理由，爰裁定如主文。
中    華    民    國    99    年    8     月    23    日
                    民事第十四庭
                        審判長法  官   林金村
                              法  官   李慈惠
                              法  官   王麗莉
正本係照原本作成。
如不服本裁定，應於收受送達後10日內向本院提出抗告狀，並應
繳納抗告費新台幣１千元。
中    華    民    國    99    年    8     月    24    日
                              書記官   余姿慧

司法院資訊處製作；財團法人民間司法改革基金會備份。
